臺灣士林地方法院刑事判決　　　　　　　　　　　　　九十二年度易字第六０三號
　　公　訴　人　臺灣士林地方法院檢察署檢察官
　　被　　　告　甲○○
右列被告因違反毒品危害防制條例案件，經台灣士林地方法院檢察署檢察官提起公訴
（九十二年度毒偵字第五八八號）、移
二六七號）及台灣板橋地方法院檢察署檢察官移
０八九號），被告為有罪之陳述，經本院合議裁定本件宜由受命法官獨任進行簡式審
判程序，判決如左：
    主  文
甲○○連續施用第二級毒品，累犯，處有期徒刑壹年肆月。扣案之如附表編號一、二
所示之安非他命均沒收銷燬，如附表編號一所示之分裝袋、分裝匙、磅秤、殘渣袋均
沒收；又連續持有第一級毒品，累犯，處有期徒刑壹年陸月，扣案之如附表編號一、
二、三所示之海洛因均沒收銷燬。應執行有期徒刑貳年捌月，扣案之如附表編號一、
二所示之安非他命、如附表編號一、二、三所示之海洛因均沒收銷燬，如附表編號一
所示之分裝袋、分裝匙、磅秤、殘渣袋均沒收。
    事  實
一、甲○○於民國（下同）八十四年間曾因違反麻醉藥品管理條例等案件，經本院判
    處有期徒刑七年確定，並於九十二年四月三日執行完畢。復又二次因施用毒品案
    件，第一次經送觀察、勒戒後，認無繼續施用毒品之傾向，經台灣士林地方法院
    檢察署檢察官於民國八十七年十月十七日，以八十七年度偵字第九二五二號不起
    訴處分確定。第二次經送觀察、勒戒後，認有繼續施用毒品之傾向，復經送強制
    戒治，並經台灣士林地方法院檢察署檢察官提起公訴，嗣經本院於八十八年十一
    月十六日以八十八年度易字第六四三號判決處有期徒刑七月確定，嗣依被告執行
    強制戒治結果，已戒除毒癮，無執行有期徒刑之必要，經本院於八十九年五月十
    六日，以八十九年度聲字第四七一號裁定免除其刑之執行確定。
二、詎甲○○仍不知悔改，復基於概括犯意，自九十二年四月五日起，至同年九月十
    七日止，在台北縣八里鄉○○路一二五之十九號八樓及台北縣五股鄉○○路一０
    五號五樓之一住處，以鋁箔紙點燃吸食之方式，連續施用第二級毒品安非他命，
    約二至三日一次。其間連續為警查獲三次，扣得海洛因及安非他命等物。其各次
    查獲之時間、地點、扣案物品等均詳如附表所示。
三、甲○○復基於概括犯意，先於九十二年四月十日，在臺北縣八里鄉關渡頭向綽號
    「志明」之人購買如附表編號一所示之海洛因七包而持有之。嗣其於同日為警查
    扣上揭海洛因後，復基於同一概括犯意，於同年六月七日在同處向「志明」購買
    如附表編號二所示之海洛因八包而持有之。於同年六月九日再度為警查扣海洛因
    後，復於不詳時間，由綽號「阿國」者受贈而持有如附表編號三所示之海洛因。
四、案經臺北縣政府警察局三峽分局、臺北市政府警察局大安分局報請台灣士林地方
    法院檢察署檢察官偵查起訴及移送併案審理，及臺北縣政府警察局蘆洲分局報請
    台灣板橋地方法院檢察署檢察官移送併案審理。
     理  由
一、訊據被告甲○○對其施用安非他命及持有如附表編號一、二所示之海洛因之事實
    均供承不諱，惟矢口否認有持有如附表編號三所示之海洛因，辯稱：海洛因並非
    其所有云云。經查：被告為警查獲時所採集之尿液經送檢驗結果，呈安非他命陽
    性反應，有如附表所示之尿液檢驗報告四紙附卷可稽。另如附表所示之白色粉末
    及結晶經送鑑定結果，分別含有海洛因及安非他命成分，此有如附表所示之毒品
    鑑驗報告在卷可按。又被告對其自綽號「阿國」者受贈如附表編號三所示海洛因
    並持有之事實，業於警訊時供承不諱，其於檢察官偵訊對該海洛因係其所有亦供
    認無諱，稱：扣案之研磨機、秤子不是伊的，其他伊的等語。且查獲上揭海洛因
    之處所即臺北縣五股鄉○○路一０五號五樓之一，係被告之租住處，扣案之海洛
    因等物又係於被告房間內床上黑色手提包等處起出等情，亦為被告所不否認，故
    該等海洛因係被告所持有，應屬無疑。被告嗣後翻異前供，要屬卸責之詞，不足
    採信。再被告前經二次施用毒品案件，第一次經送觀察、勒戒後，認無繼續施用
    毒品之傾向，經台灣士林地方法院檢察署檢察官於民國八十七年十月十七日，以
    八十七年度偵字第九二五二號不起訴處分確定。第二次經送觀察、勒戒後，認有
    繼續施用毒品之傾向，復經送強制戒治，並經台灣士林地方法院檢察署檢察官提
    起公訴，嗣經本院於八十八年十一月十六日以八十八年度易字第六四三號判決處
    有期徒刑七月確定，嗣依被告執行強制戒治結果，已戒除毒癮，無執行有期徒刑
    之必要，經本院於八十九年五月十六日，以八十九年度聲字第四七一號裁定免除
    其刑之執行確定，有台灣高等法院被告全國前案紀錄表各一件在卷足憑。是被告
    三犯施用毒品罪，事證明確，犯行堪予認定，應依法論科。
二、按被告行為後，毒品危害防制條例業於九十二年七月九日修正公布，並於九十三
    年一月九日起施行，本件被告為三犯施用毒品罪，依修正前毒品危害防制條例（
    以下簡稱舊法）第二十條第三項及修正後毒品危害防制條例（以下簡稱新法）第
    二十三條第二項規定，均應依法追訴。而新、舊法就施用第二級毒品之處罰，均
    規定於第十條第二項，其犯罪之構成要件、法定刑亦均屬相同。另新、舊法就持
    有第一級毒品之犯行，均規定於第十一條第一項，其犯罪之構成要件、法定刑亦
    為相同。是依新舊法整體比較之結果，新法尚非不利於被告，依刑法第二條第一
    項前段之規定，自應適用修正後之新法。另按行為之處罰，以行為時之法律有明
    文規定者為限，刑法第一條定有明文，謂之罪刑法定主義。而刑罰法規之基本刑
    罰法條雖有明確規定，然作為其刑罰條件之構成要件一部或全部委之於同一法律
    中之其他條項、其他法律或行政命令，而其本身留有應加補充之空白者，謂之空
    白刑罰法規，亦稱空白刑法。而於被告行為時，如空白刑法尚未經補充規定完成
    ，則依罪刑法定主義，自不得以裁判時空白刑法業經補充完成，而認被告該當補
    充後之構成要件，而對其加以處罰。查本件被告行為後，行政院依修正後之毒品
    危害防制條例第八條第六項及第十一條第四項之規定，於九十三年一月七日，以
    院臺法字第０九三００八０五五一號令發布施行「轉讓持有毒品加重其刑之數量
    標準」，其第二條就轉讓、持有各級毒品加重其刑之數量分別定有明文。此「轉
    讓持有毒品加重其刑之數量標準」，要屬補充毒品危害防制條例第八條第六項及
    第十一條第四項之空白刑法之行政命令，揆諸前揭說明，被告於行為時既尚未有
    該「數量標準」存在，依罪刑法定主義，自不得以被告持有第一級毒品之數量已
    達嗣後訂定之「數量標準」，而予加重其刑，亦附此敘明。
二、核被告所為，係犯修正後毒品危害防制條例第十條第二項之施用第二級毒品罪及
    同條例第十一條第一項之持有第一級毒品罪。其施用前後持有第二級毒品之低度
    行為，應為施用之高度行為所吸收，不另論罪。被告多次施用第二級毒品及持有
    第一級毒品犯行，均各時間緊接，所犯構成要件相同，顯係基於概括犯意為之，
    為連續犯，應各依刑法第五十六條之規定論以一罪論，並依法加重其刑。被告所
    犯前揭連續施用第二級毒品及連續持有第一級毒品二罪，犯意各別，罪名互異，
    應予分論併罰。另被告於八十四年間曾因違反麻醉藥品管理條例等案件，經本院
    判處有期徒刑七年確定，並於九十二年四月三日執行完畢等事實，亦有台灣高等
    法院被告全國前案紀錄表一份在卷足憑。其於有期徒刑執行完畢後，五年以內再
    犯有期徒刑以上之本罪，為累犯，應依刑法第四十七條規定遞加重其刑。爰審酌
    被告曾因施用毒品而送觀察、勒戒及強制戒治後未能戒絕屢次再犯、其施用毒品
    對個人、家庭、社會均造成危害、其尿液未呈海洛因反應竟持有大量海洛因毒品
    並其施用安非他命之次數、方法等一切情狀，量處如主文所示之主刑，並依法定
    其應執行刑，以資懲儆。
三、公訴意旨雖指被告僅施用安非他命及持有海洛因各一次，惟被告其餘施用安非他
    命及持有海洛因犯行與檢察官起訴部分有連續犯裁判上一罪之關係，為起訴效力
    所及，本院自得一併審理判決，附此敘明。
四、又扣案之如附表編號一、二、三所示之海洛因及如附表編號一、二所示之安非他
    命係查獲之毒品，應依毒品危害防制條例第十八條第一項前段規定沒收銷燬之。
    又扣案之如附表編號一所示之分裝袋係被告所有供犯罪預備之物，分裝匙、磅秤
    、殘渣袋等物係被告所有供犯罪所用之物，業據其陳明在卷，應依刑法第三十八
    條第一項第二款規定沒收之。至其餘扣案物品尚非被告所有，與其本件犯行無涉
    ，毋庸沒收，亦一併敘明。
據上論斷，應依刑事訴訟法第二百七十三條之一第一項、第二百九十九條第一項前段
、毒品危害防制條例第十條第二項、第十一條第一項、第十八條第一項前段、刑法第
二條第一項前段、第十一條、第五十六條、第四十七條、第五十一條第五款、第三十
八條第一項第二款，判決如主文。
本案經檢察官楊淑芬到庭執行職務。
中      華      民      國    九十三    年      二      月     十二     日
                                臺灣士林地方法院刑事第六庭
                                    法  官  彭  洪  媛
右正本證明與原本無異。
如不服本判決，應於送達後十日內，向本院提出上訴狀。
                                    書記官  周  霙  蘭
中      華      民      國    九十三    年      二      月     十七     日
附錄本案論罪科刑法條全文：
毒品危害防制條例第十條第二項：
  施用第二級毒品者，處三年以下有期徒刑。
毒品危害防制條例第十一條第一項：
  持有第一級毒品者，處三年以下有期徒刑、拘役或新台幣五萬元以下罰金。
毒品危害防制條例第十八條第一項前段：
  查獲之第一、二級毒品及專供製造或施用第一、二級毒品之器具，不問屬於犯人與
  否，均沒收銷燬之；查獲之第三、四級毒品及製造或施用毒品之器具，無正當理由
  擅自持有者，均沒入銷燬之。
附表
 ┌───┬────────┬──────────┬───────────?
 │編  號│查  獲  時   間 │查    獲    地    點│ 扣案物品及毒品鑑定文號
 ├───┼────────┼──────────┼───────────?
 │      │                │                    │被告持有之海洛因七包（?
 │      │                │                    │餘總淨重：二一‧六七公?
 │      │                │                    │，鑑定報告文號：法務部?
 │      │                │                    │查局調科字第０４０００?
 │      │                │                    │２１５號鑑定通知書）、?
 │  一  │九十二年四月十日│臺北縣八里鄉○○路一│非他命二包（驗餘淨重：?
 │      │二十二時三十分  │二五之十九號八樓    │０‧九六一三、０‧七八?
 │      │                │                    │九公克，鑑定報告文號：?
 │      │                │                    │防部憲兵司令部刑事鑑識?
 │      │                │                    │心九十二年五月五日（９?
 │      │                │                    │）宇鑑字第０６２０７號?
 │      │                │                    │驗通知書）、被告所有供?
 │      │                │                    │備施用安非他命之分裝袋?
 │      │                │                    │五個、供施用安非他命之?
 │      │                │                    │裝匙三支、磅秤一台、殘?
 │      │                │                    │袋四個（安非他命量微無?
 │      │                │                    │磅秤）
 │      │           │                    │
 ├───┼────────┼──────────┼───────────?
 │      │                │                    │被告持有之海洛因八包（?
 │      │                │                    │重一‧二公克，鑑定報告?
 │      │                │                    │台北市政府警察局大安分?
 │      │                │                    │查獲毒品危害防制條例毒?
 │      │                │                    │初步檢驗報告單）、安非?
 │  二  │九十二年六月九日│同右址              │命二包（驗餘總淨重：二?
 │      │二十二時        │                    │五四公克，鑑定報告文號?
 │      │                │                    │台北市政府警察局九十二?
 │      │                │                    │八月四日北市鑑毒字第四?
 │      │                │                    │五號鑑驗通知書）、非被?
 │      │                │                    │所有之玻璃球吸食器一個?
 │      │                │                    │注射針筒一支
 │      │                │                    │
 ├───┼────────┼──────────┼───────────?
 │      │                │                    │被告持有海洛因淨重三七?
 │      │                │                    │二九公克（鑑定報告文號?
 │      │                │                    │法務部調查局九十二年十?
 │      │                │                    │月七日調科壹字第０６０?
 │  三  │九十二年九月十七│台北縣五股鄉○○路一│０７５９７號鑑定通知書?
 │      │日十八時        │０五號五樓之一      │、非被告所有之不詳成分?
 │      │                │                    │白粉淨重六‧四八公克、?
 │      │                │                    │子磅秤一台、安非他命吸?
 │      │                │                    │器一組、分裝袋四百五十?
 │      │                │                    │、研磨機一台
 │      │                │                    │
 │      │               │                    │
 └───┴────────┴──────────┴─────────── 
